【裁判字號】    99,苗簡,435
【裁判日期】    991126
【裁判案由】    執行異議之訴
【裁判全文】
臺灣苗栗地方法院民事判決             99年度苗簡字第435號
原      告  賴新源
被      告  劉享昌
上列當事人間執行異議之訴事件，本院於民國99年11月24日言詞
辯論終結，判決如下：
    主      文
本院九十九年度司執字第一一一０九號清償票款強制執行事件之
強制執行程序應予撤銷。
訴訟費用新臺幣壹仟元由被告負擔。
    事實及理由
一、原告主張：
(一)、原告前於民國( 下同)93 年6 月8 日向被告借用新臺幣( 下
    同) 10萬元，而原告因上開借款所簽發並交付予被告之如附
    表所示之本票( 下稱系爭本票) ，其中發票金額逾10萬元之
    部分，僅係保證原告清償借貸債務之用，原告實際上並未借
    得51萬元本金。嗣原告清償上開10萬元之借貸債務，惟被告
    仍持系爭本票向本院聲請准許本票強制執行之裁定，並經本
    院94年票字第122 號民事裁定准許，原告為此對被告提起請
    求確認本票債權不存在事件之訴，經本院以94年度苗簡字第
    145 號受理，並判決確認被告持有原告所簽發之系爭本票，
    於51萬元及自各如附表所示利息起算日起，均至清償日止，
    按年利率百分之六計算之利息之範圍內債權不存在確定。又
    系爭本票之票據上權利，因被告於3 年間不行使，即已罹於
    時效，原告亦得對原告為系爭本票債權消滅時效已完成之主
    張。詎被告仍執本院94年票字第122 號民事裁定聲請強制執
    行，經本院99年度司執字第11109 號清償票款強制執行事件
    對原告執行在案，原告為此提起異議之訴。
(二)、對被告抗辯之陳述：
    被告雖抗辯原告未清償上開10萬元之借貸債務，惟被告係從
    事地下金融業，會以暴力方式催討債務，不可能容許原告長
    期未清償上開借貸債務。
(三)、聲明：
１、本院99年度司執字第11109 號清償票款強制執行事件之強制
    執行程序應予撤銷。
２、訴訟費用由被告負擔。
二、被告抗辯：
(一)、原告借款時曾開立系爭本票予被告，雖系爭本票中面額51萬
    元之本票債權，業經本院94年度苗簡字第145 號民事判決確
    認本票債權不存在，就其餘10萬元之債務，原告在本院94年
    度苗簡字第145 號確認本票債權不存在事件已承認有積欠被
    告10萬元債務，被告曾於96年底及97年初時，向原告催討過
    借款，惟原告不予理會，被告遂於99年7 月15日以本院94年
    度票字第122 號民事裁定聲請強制執行，
(二)、被告於95年間因刑事案件而受羈押中，於97年間入監服刑，
    因被告當時所涉之刑事案件與系爭債權有關聯，在偵審中
    法官、檢察官建議被告暫時停止向被告請求履行系爭債務，
    故被告始未於該期間內請求被告履行。且被告係於取得執行
    名義後5 年內聲請強制執行，系爭債權並未罹於時效。
(三)、聲明：
１、原告之訴駁回。
２、訴訟費用由原告負擔。
三、法院之判斷：
(一)、原告主張：被告持系爭本票向本院聲請准許本票強制執行之
    裁定，並經本院94年票字第122 號民事裁定准許，嗣原告對
    被告提起請求確認本票債權不存在事件之訴，經本院以94年
    度苗簡字第145 號判決確認被告持有原告所簽發之系爭本票
    ，於51萬元及自各如附表所示利息起算日起，均至清償日止
    ，按年利率百分之6 計算之利息之範圍內債權不存在確定，
    其後被告又執本院94年票字第122 號民事裁定聲請強制執行
    ，經本院99年度司執字第11109 號清償票款強制執行事件對
    原告執行在案等事實，業據本院調取本院94年度票字第122
    號、94年度苗簡字第145 號、99年度司執字第11109 號等民
    事卷宗後核明無訛，應可信為真實。
(二)、按「執行名義成立後，如有消滅或妨礙債權人請求之事由發
    生，債務人得於強制執行程序終結前，向執行法院對債權人
    提起異議之訴。如以裁判為執行名義時，其為異議原因之事
    實發生在前訴訟言詞辯論終結後者，亦得主張之。執行名義
    無確定判決同一之效力者，於執行名義成立前，如有債權不
    成立或消滅或妨礙債權人請求之事由發生，債務人亦得於強
    制執行程序終結前提起異議之訴。」，強制執行法第14條第
    1項、第2項定有明文。經查：
１、系爭本票之面額共計61萬元，其中51萬元之本票債權部分，
    業經本院以94年度苗簡字第145 號判決確認本票債權不存在
    ，已如前述，茲本件被告以本院94年票字第122 號民事裁定
    聲請強制執行10萬元之債權，應係就本院94年度苗簡字第14
    5 號確認本票債權不存在之確定判決所未確認其不存在之部
    分聲請強制執行。
２、系爭本院99年度司執字第11109 號強制執行事件，其執行名
    義為本院94年票字第122 號之准許本票強制執行裁定，該執
    行名義所表彰之權利為本票債權，至於本票債權之原因關係
    如何，非准許本票強制執行裁定之非訟事件程序所須審核之
    事項，是本票債權以外之法律關係，自不屬於准許本票強制
    執行裁定所表彰之權利。又上開本院94年度苗簡字第145 號
    確認本票債權不存在之確定判決，依其判決意旨，僅就其中
    51萬元之本票債權是否存在部分加以裁判，至其餘10萬元之
    系爭本票債權並非該判決裁判之標的。因此以上開准許本票
    強制執行裁定聲請強制執行，其執行名義所由生之請求權，
    除本院94年度苗簡字第145 號確認本票債權不存在之確定判
    決所確認不存在之部分( 系爭本票面額51萬元部分) 外，未
    據該判決裁判之部分( 系爭本票面額51萬元以外之10萬元部
    分) ，自僅有本院94年票字第122 號之准許本票強制執行裁
    定足資表彰，其時效是否完成？應取決於以准許本票強制執
    行裁定所表彰本票債權之時效是否完成，與其他法律關係之
    時效問題及確定判決執行名義所表彰請求權之時效問題無涉
    。
３、次按「票據上之權利，對本票發票人，自到期日起算；見票
    即付之本票，自發票日起算；三年間不行使，因時效而消滅
    。」，票據法第22條第1 項定有明文。被告自94年3 月取得
    本院94年票字第122 號之准許本票強制執行裁定之執行名義
    後，迄至98年底，未據其就本院94年度苗簡字第145 號確認
    本票債權不存在之確定判決所未加以裁判之部分( 系爭本票
    面額51萬元以外之10萬元部分) 對原告起訴或有相同於起訴
    效力行為，參照最高法院93年度臺上字第2329號民事裁判所
    揭示：「本票執票人聲請裁定本票強制執行之行為，雖非起
    訴，而屬非訟事件，惟係經由法院向本票債務人表示行使本
    票債權之意思，自屬民法第129 條第1 項第1 款之請求而發
    生中斷時效之效果。」之見解，應認被告聲請取得本院94年
    票字第122 號之准許本票強制執行裁定僅屬請求，依民法第
    130 條所定「時效因請求而中斷者，若於請求後六個月內不
    起訴，視為不中斷。」之規定，此部分聲請准許本票強制執
    行之裁定，連同被告抗辯：其曾於96年底及97年初時，向原
    告催討過借款，惟原告不予理會等情節，均不生中斷時效之
    效力。其後，被告遲至99年7 月22日始以此一執行名義聲請
    強制執行，有系爭執行事件卷宗可按，如無其他時效不完成
    ，則被告所執上開執行名義之本票債權，顯已罹於時效。
４、被告雖復以：因被告當時所涉之刑事案件與系爭債權有關聯
    ，在偵審中法官、檢察官建議被告暫時停止向被告請求履行
    系爭債務等語，資以抗辯。惟按「時效之期間終止時，因天
    災或其他不可避之事變，致不能中斷其時效者，自其妨礙事
    由消滅時起，一個月內，其時效不完成。」民法第139 條定
    有明文。系爭本票債權如未經法院或檢察官扣押，被告並無
    不能請求原告清償系爭債務之法律上障礙，如被告實體上對
    於原告確有請求權存在，刑事案件之承辦法官、檢察官之建
    議亦無拘束被告民事上權利之效力，對於被告請求權之行使
    不生障礙之情事，此為被告所能認知，並不屬於不可避之事
    變，不足為時效不完成之事由，被告據以抗辯，洵屬無據。
５、被告又以：其於95年間因刑事案件而受羈押中，於97年間入
    監服刑等語爭執，惟依被告之在監在押紀錄表，被告係自94
    年10月11日至94年11月9 日期間在押，另自97年2 月20日至
    97年9 月5 日在監執行，是於系爭本票債權將罹於時效之96
    年間，並無難以行使權利之事由，是被告所抗辯之此部分情
    節，不足為系爭本票債權時效不完成之依據。
６、被告另再以：被告係於取得執行名義後5 年內聲請強制執行
    ，系爭債權並未罹於時效等語，資以抗辯。惟按「經確定判
    決或其他與確定判決有同一效力之執行名義所確定之請求權
    ，其原有消滅時效期間不滿五年者，因中斷而重行起算之時
    效期間為五年。」，民法第137 條第3 項定有明文。系爭本
    院99年度司執字第11109 號強制執行事件，其執行名義為本
    院94年票字第122 號之准許本票強制執行裁定，此一執行名
    義係屬非訟事件之裁定，並非確定判決或其他與確定判決有
    同一效力之執行名義，自無民法第137 條第3 項規定之適用
    ，其執行名義所表彰本票債權之消滅時效期間仍為3 年。被
    告抗辯，亦無足取。
７、綜上所述，此部分之本票債權，其時效業已完成，原告對此
    部分之之強制執行程序提起異議之訴，亦屬有據，應予准許
    。
(三)、本件事證已臻明確，兩造其餘攻擊防禦方法及舉證，經核均
    與本件判決結果不生影響，爰不一一贅述，附此敘明。
(四)、訴訟費用負擔之依據：民事訴訟法第78條。
中    華    民    國    99    年    11    月    26    日
                  苗栗簡易庭  法  官  羅  永  安
以上正本係照原本作成。
如對本判決上訴，須於判決送達後20日內向本院提出上訴狀。如
委任律師提起上訴者，應一併繳納上訴審裁判費。
中    華    民    國    99    年    11    月    26    日
                              書記官  張  哲  豪
附表：
 ~F0 ~T40
┌────────────────────────────────────────────────────────────┐
│本票附表：                                                                                           94年度苗簡字第145號│
├──┬───────────┬─────────┬───────────┬───────────┬────────┬──┤
│編號│發        票        日│  票  面  金  額  │到        期        日│  利  息  起  算  日  │ 票  據  號  碼 │備考│
│    │                      │  （新  台  幣）  │                      │                      │                │    │
├──┼───────────┼─────────┼───────────┼───────────┼────────┼──┤
│001 │93年6月8日            │50,000元          │                      │93年6月8日            │WG121455        │    │
├──┼───────────┼─────────┼───────────┼───────────┼────────┼──┤
│002 │93年6月8日            │50,000元          │                      │93年6月8日            │WG121456        │    │
├──┼───────────┼─────────┼───────────┼───────────┼────────┼──┤
│003 │93年6月8日            │50,000元          │                      │93年6月8日            │WG121457        │    │
├──┼───────────┼─────────┼───────────┼───────────┼────────┼──┤
│004 │93年10月8日           │140,000元         │                      │93年10月8日           │WG342307        │    │
├──┼───────────┼─────────┼───────────┼───────────┼────────┼──┤
│005 │93年10月8日           │160,000元         │                      │93年10月8日           │WG342308        │    │
├──┼───────────┼─────────┼───────────┼───────────┼────────┼──┤
│006 │93年10月8日           │160,000元         │                      │93年10月8日           │WG342309        │    │
└──┴───────────┴─────────┴───────────┴───────────┴────────┴──┘

司法院資訊處製作；財團法人民間司法改革基金會備份。
